【裁判字號】    97,聲判,32
【裁判日期】    970731
【裁判案由】    聲請交付審判
【裁判全文】
臺灣臺北地方法院刑事裁定              97年度聲判字第32號
聲  請  人
即  告訴人  立奕企業股份有限公司
代  表  人  周練煌
代  理  人  蕭明哲律師
被      告  乙○○
            甲○○
上列聲請人因告訴被告詐欺案件，經臺灣臺北地方法院檢察署檢
察官於96年12月13日以96年度偵字第22625 號為不起訴處分，聲
請人聲請再議，再經臺灣高等法院檢察署於97年2 月15日以97年
度上聲議字第854 號處分書駁回再議，聲請人聲請將本件交付審
判，本院裁定如下：
    主  文
聲請駁回。
    理  由
一告訴人不服上級法院檢察署檢察長或檢察總長認再議為無理由
  而駁回之處分者，得於接受處分書後十日內委任律師提出理由
  狀，向該管第一審法院聲請交付審判。法院認為交付審判之聲
  請不合法或無理由者，應駁回之。刑事訴訟法第二百五十八條
  之一、第二百五十八條之三第二項前段，分別定有明文。本件
  聲請人即告訴人立奕企業股份有限公司（下稱立奕公司）以被
  告乙○○、甲○○二人涉犯詐欺罪嫌，向臺灣臺北地方法院檢
  察署提出告訴，經該署檢察官為不起訴處分後，聲請人不服，
  復向臺灣高等法院檢察署聲請再議，嗣經該署檢察長以再議無
  理由而駁回之。聲請人乃於民國九十七年二月二十七日收受前
  開再議駁回處分書後之同年二月二十九日委任律師向本院聲請
  交付審判等情，分別有前揭告訴狀、不起訴處分書、處分書、
  送達證書及刑事交付審判聲請狀附卷可憑，首先敘明。
二刑事訴訟法第二百五十八條之一規定，告訴人得向法院聲請交
  付審判，係此次修正刑事訴訟法新增對於「檢察官不起訴或緩
  起訴裁量權」制衡之一種外部監督機制，此時，法院僅在就檢
  察官所為不起訴或緩起訴之處分是否正確加以審查，以防止檢
  察機關濫權。依此立法精神，同法第二百五十八條之三第三項
  規定：「法院就交付審判之聲請為裁定前，得為必要之調查」
  ，其所謂「得為必要之調查」，係指調查證據之範圍應以偵查
  中曾顯現者為限，不可就新提出之證據再為調查，亦不可蒐集
  偵查卷以外之證據，否則將與刑事訴訟法第二百六十條之再行
  起訴規定混淆不清。又法院於審查交付審判之聲請有無理由時
  ，除認為告訴人所指摘不利被告之事證未經檢察機關詳為調查
  或斟酌，或不起訴處分書所載理由違背經驗法則、論理法則或
  其他證據法則者外，不宜率予交付審判。至上開所謂告訴人所
  指摘不利被告之事證未經檢察機關詳為調查，係指告訴人所提
  出請求調查之證據，檢察官未予調查，且若經調查，即足以動
  搖原偵查檢察官事實之認定及處分之決定，倘調查結果，尚不
  足以動搖原事實之認定及處分之決定者，仍不能率予交付審判
  。
三告訴意旨略以：被告乙○○與甲○○共同基於意圖為自己不法
  所有之犯意聯絡，推由被告甲○○於九十二年底在大陸地區上
  海其所經營之上海系同電子工業股份有限公司（下稱系同公司
  ），先以電話傳真方式，向聲請人之代表人周練煌實際負責經
  營設於大陸地區之上海捷兆電子科技有限公司（下稱捷兆公司
  ）及芯中奇國際貿易有限公司（下稱芯中奇公司）小量訂貨購
  買電子零件產品，並均付訖貨款以取信於聲請人後，旋自九十
  三年三月起至同年六月止，以系同公司或偽以訊泰科技有限公
  司（下稱訊泰公司）之名義大量向聲請人訂貨，使聲請人之代
  表人周練煌陷於錯誤，交付被告甲○○所訂購之貨品，俟被告
  甲○○無力支付前述貨款，遂由被告乙○○以其系同公司之母
  公司即臺灣系統電子股份有限公司（下稱系統公司）負責人之
  身份，於九十三年十二月底，在系統公司簽訂負連帶給付義務
  之協議書，使聲請人之代表人周練煌再度陷於錯誤，而繼續出
  貨，被告甲○○並簽發面額合計人民幣二百四十萬元之支票四
  張以支付貨款，惟屆期合計面額人民幣一百四十萬元二張支票
  遭退票，被告甲○○復避不見面，被告乙○○則以前述訂單係
  訊泰公司所為而拒絕付款，告訴人始悉受騙，因認被告二人共
  同涉犯刑法第三百三十九條第一項詐欺罪嫌等語。
四聲請交付審判意旨略以
(一)刑法第三百三十九條之普通詐欺罪，係以行為人客觀上有施用
  詐術致被害人限於錯誤，而將本人或第三人之物交付或得有財
  產上不法之利益之事實，及主觀上有意圖為自己或第三人不法
  之所有意圖為其要件之一。又行為人有無符合前開構成要件當
  係以「行為時」為判斷之時點，殆無可能因行為人「事後」有
  何作為而得因此解免罪責。職是，揆諸前開說明，顯知不起訴
  處分理由於未深究被告甲○○在當時係以何方式施用詐術、有
  無致聲請人之代表人周練煌陷於錯誤前，即徒以伊「事後」尚
  有兌現二紙支票云云，再以此「推論」被告甲○○應無詐欺意
  圖之論點，實令人無法接受。再者，倘此處分理由成立，日後
  凡涉有詐欺或其他犯罪罪嫌者，均得在事後償還若干款項抑或
  有其他作為後，便可如法炮製辯稱其無詐欺或其他犯罪故意，
  反與刑事訴訟法係為追訴犯罪之本旨背道而馳，而大開僥倖者
  脫免刑責之門。
(二)本件告訴意旨係謂被告甲○○雖係以系同公司名義訂貨，卻虛
  偽在系爭訂貨單上記載訊泰公司名稱，而被告乙○○為獲取告
  訴人公司之持續供貨，竟又騙取聲請人與之簽訂協議書，允諾
  就系同公司所積欠之貨款負擔連帶清償之責，而聲請人當初係
  基於系同公司為系統公司之子公司，且系統公司為一上市公司
  ，財力無虞之考量，始陷於錯誤並持續供貨予系同公司，導致
  聲請人之損害繼續擴大，詎被告甲○○日後卻虛與委蛇且不知
  去向，而被告乙○○事後又以轉讓股權予被告甲○○之方式脫
  免連帶清償之責，聲請人此時方驚覺本案全係該二人所設計之
  騙局。職是，被告甲○○既身為系同公司實際負責業務之人，
  伊在向聲請人以電話訂貨時又係謂此為系同公司所需，可知系
  爭數交易之買受人當係系同公司無疑。又雖本案數紙訂單名義
  人為「訊泰公司」然該數紙訂單上之傳真號碼均與系同公司相
  同，訂單上簽認之主管又均係系同公司內部職員，系爭訂單之
  貨物又均係送至系統公司處所而由同一人簽收，尤有甚者，被
  告甲○○最終用以償還貨款之方式亦係以系同公司為發票人且
  其上載明用途為「給付貨款」之支票支付，凡此事證聲請人均
  以詳列於告訴狀內，殊不料原處分竟捨此諸多事證不論，甚至
  在被告甲○○根本未到庭答辯之際，驟下此不起訴處分，其偵
  查是否可謂已然完備，實無待贅言。因此，何以被告甲○○以
  系同公司名義訂貨後，卻又傳真「訊泰公司」名義之訂單予聲
  請人？系同公司與訊泰公司間關係為何？何以系爭訂單上之傳
  真號碼均係來自系統公司且系爭訂單上簽認者均為系同公司主
  管？倘為訊泰公司所下訂單又為何指示貨物送至系同公司處？
  為何交付系同公司之支票給付貨款？等節均有待被告甲○○到
  庭陳稱後方可一窺本案原貌，顯知本案實有未盡調查之處。
(三)再者，被告乙○○於代表系統公司簽訂系爭協議書後，固依此
  協議僅有負擔民事連帶清償責任之問題，惟聲請人今所欲追究
  者，乃係被告乙○○為誘使告訴人得以持續出貨予系統公司，
  謊稱其願意連帶清償在先，嗣卻以轉讓股權之方式脫免責任於
  後，而此詐術亦係導致聲請人損害持續擴大之主因，核其所為
  者，顯與被告甲○○共同犯有詐欺罪嫌，至為灼然。
五依告訴意旨即所附訂購單、送貨單等資料觀之，被告甲○○於
  九十三年三月至同年六月期間，以系同公司或訊泰公司之名義
  向聲請人訂貨，聲請人則以捷兆公司名義出貨，足認一人可能
  同時擔任二以上公司實際負責人，自不得以被告甲○○另以訊
  泰公司名義訂貨，即認其有實施詐術之行為。又被告甲○○雖
  未依雙方約定清償期限給付全數貨款，惟其於九十二年底至九
  十三年六月前向聲請人訂購貨品所應給付之價款均已如數清償
  ，而其九十三年十二月底在系統公司偕同被告乙○○與聲請人
  之代表人周練煌簽訂協議書後，其所簽發面額合計人民幣二百
  四十萬元之支票四張中，已兌現之金額合計亦高達人民幣一百
  萬元，縱使被告甲○○事後未全數清償，亦僅屬民事債務不履
  行之情形，尚難遽認其有何詐欺取財之故意。另依協議書第三
  條約定，系統公司僅依據系同公司之出貨單及驗收單負連帶給
  付之義務，則被告乙○○事後依該協議書之約定，僅願意就以
  系同公司名義訂貨之價金負責，亦難認其有施用何種詐術，或
  聲請人之代表人周練煌有陷於何種錯誤。綜上所述，本件臺灣
  臺北地方法院檢察署檢察官所為九十六年度偵字第二二六二五
  號為不起訴處分及臺灣高等法院檢察署所為九十七年度上聲議
  字第八五四號處分，其等認定事實所憑之證據，均據詳加調查
  在卷，且論證之理由均無任何違反經驗法則、論理法則或其他
  證據法則之處。聲請人所提證據不足認被告涉犯所指罪嫌，其
  認前述臺灣臺北地方法院檢察署檢察官及臺灣高等法院檢察署
  檢察官未盡調查義務，其請求交付審判之聲請顯無理由，應予
  駁回。
六依刑事訴訟法第二百五十八條之三第二項前段，裁定如主文。
中    華    民    國    97    年    7     月    31    日
                  刑事第十五庭  審判長法  官  楊台清
                                      法  官  郭惠玲
                                      法  官  邱蓮華
上正本證明與原本無異。
本裁定不得抗告。
                                      書記官  葉宜玲
中    華    民    國    97    年    7     月    31    日


司法院資訊處製作；財團法人民間司法改革基金會備份。
